【裁判字號】    98,交聲,704
【裁判日期】    980526
【裁判案由】    交管條例聲異
【裁判全文】
臺灣板橋地方法院交通事件裁定         98年度交聲字第704號
原處分機關  交通部公路總局臺北區監理所蘆洲監理站
異議人  即
受處分  人  甲○○
輔  佐  人  乙○○
上列異議人因違反道路交通管理處罰條例案件，對於交通部公路
總局臺北區監理所蘆洲監理站中華民國98年3月20日所為之處分
（原處分案號：北監蘆字第裁46—C00000000、46—C00000000號
）聲明異議，本院裁定如下：
    主    文
原處分撤銷。
甲○○不罰。
    理    由
一、按法院受理交通事件，準用刑事訴訟法之規定，道路交通管
    理處罰條例第89條前段定有明文；又認定犯罪事實所憑之證
    據，雖不以直接證據為限，間接證據亦包括在內，然而無論
    直接證據或間接證據，其為訴訟上之證明，須於通常一般之
    人均不致有所懷疑，而得確信其為真實之程度者，始得據為
    有罪之認定，倘其證明尚未達到此一程度，而有合理之懷疑
    存在，無從使事實審法院得有罪之確信時，即應由法院諭知
    被告無罪之判決，最高法院76年台上字第4986號判例可資參
    照。從而，法院於審理行為人違反道路交通管理處罰條例案
    件，當踐行完畢調查證據之程序後，為事實之認定時，如就
    原處分機關所認定之行為人違規之事實仍有合理之訴訟上懷
    疑，而無法確信行為人確有該當於道路交通管理處罰條例各
    該處罰條文之構成要件事實時，本對事實真偽有懷疑時，應
    將利益歸於被告之法則，即應作對受處分人有利之認定，合
    先敘明。
二、原處分意旨略以：異議人即受處分人甲○○所有車號 MEY－
    646號重機車於民國98年1月16日晚間11時28分許，行經臺北
    縣三重市○○路與仁愛街路口，因有「駕車行經有燈光號誌
    管制之交岔路口闖紅燈」、「違反處罰條例之行為，拒絕停
    車接受稽查而逃逸」之違規行為，經臺北縣政府警察局三重
    分局長泰派出所執勤員警丙○○，以受處分人違反道路交通
    管理處罰條例第53條第1 項及第60條第1 項之規定，於98年
    1 月16日分別掣發北縣警交字第Ｃ00000000 號、Ｃ0
    0000000 號臺北縣政府警察局舉發違反道路交通管理事件通
    知單舉發。嗣受處分人於98年1 月23日向原處分機關提出申
    訴，經原處分機關函請舉發單位調查結果，仍認受處分人有
    前開違規行為，舉發並無違誤，原處分機關乃分別依上揭條
    例第53條第1 項、第60條第1 項及違反道路交通管理事件統
    一裁罰基準及處理細則第43、44、67條等規定，於98年3 月
    20日分別裁處受處分人罰鍰新臺幣 (下同)1,800 元 ，並記
    違規點數3 點，及裁處受處分人3,000 元，並記違規點數1
    點，此有交通部公路總局臺北區監理所蘆洲監理站北監蘆字
    第裁46—C00000000 、46—C00000000 號違反道路交通管理
    事件裁決書、臺北縣政府警察局三重分局98年2 月27日北縣
    警重交申字第０980009429 號函各一件在卷足憑，此情已足
    認定。
三、訊據異議人對於上揭事實堅詞否認，辯稱：當時騎乘車號ME
    Y－646號重機車之車主係乙○○，渠並無闖紅燈及不服取締
    逃逸等違規行為，執勤員警未經查證即逕行開單舉發，令人
    民難以信服等語。經查，本件原處分機關雖指稱異議人有前
    述違規事實，然卷內除臺北縣政府警察局三重分局函文指稱
    異議人確有違規之情外，並無其他證據可資佐證該情；經本
    院合法傳喚開立上開舉發單之員警丙○○就本件聲明異議案
    件到庭作證，亦未見該證人如期到庭具結證述，因該證人係
    目前所知唯一目睹所謂異議人有違規情形之證人，在此未到
    庭作證之情形下，本院難僅憑卷內證據，即認定異議人有如
    前揭處分意旨所述違規事實，依前揭法條規定及判例意旨，
    即應為異議人有利之認定。
四、綜上所述，原處分機關所認定異議人有前開違反道路交通管
    理處罰條例之違規事實，尚乏充足證據，是原處分機關遽對
    受處分人為前開裁決，即難認為允當，其異議為有理由，應
    由本院將原處分撤銷，改諭知異議人不罰，以資適法。
五、據上論斷，依道路交通案件處理辦法第20條前段，裁定如主
    文。
中    華    民    國    98    年    5     月    26    日
                  交通法庭法  官  吳冠霆
上列正本證明與原本無異。
如不服本裁定，應於裁定送達後五日內敘明抗告理由，向本院提
出抗告狀。
                          書記官  周百川
中    華    民    國    98    年    5     月    26    日


司法院資訊處製作；財團法人民間司法改革基金會備份。
